臺灣彰化地方法院交通事件裁定　　 　　96年度交聲字第32號
原處分機關　交通部公路總局臺中區監理所彰化監理站
異　議　人　甲○○
即受處分人
上列受處分人因違反道路交通管理處罰條例案件，對於交通部公
路總局臺中區監理所彰化監理站於95年6 月1 日、95年11月22日
所為之處分 (原處分案號：彰監四字第裁ZCB033216 號、彰監四
字第裁ZCB036953 號裁決書)聲 明異議，本院裁定如下：
    主  文
異議均駁回。
    理  由
一、原處分機關略以：異議人即受處分人甲○○駕駛本人所有之
    車牌號碼2657—LF自用小客車，先後於附表所示之時、地，
    各因附表所列之事由違規，為警逕行舉發。嗣經原處分機關
    依修正前道路交通管理處罰條例第33條第1 項規定，各裁處
    受處分人罰鍰新台幣（下同）6,000 元罰鍰在案，於法並無
    不合等語。異議人則以其本人確於94年將戶籍遷至臺中縣大
    肚鄉，惟因小孩就學之故，居住於彰化縣員林鎮萬年里（巷
    ）13號，又因其工作煩忙疏未返回戶籍地，以致未曾接獲罰
    單，並以伊係單親家庭負有扶養子女之重責，懇請原處分機
    關能裁以最低罰款云云，為此而提出聲明異議。
二、按汽車行駛高速公路應依速限標誌指示。汽車行駛於高速公
    路或設站管制之道路，而不遵管制之規定者，處汽車駕駛人
    3,000元以上6,000元以下罰鍰。高速公路交通管制規則第 5
    條第1項前段、修正前道路交通管理處罰條例第33條第1項分
    別定有明文。次再按處理違反道路交通管理事件，有關文書
    送達之程序，依行政程序法之規定。送達，於應受送達人之
    住居所、事務所或營業所為之。於應送達處所不獲會晤應受
    送達人時，得將文書付與有辨別事理能力之同居人、受僱人
    或應送達處所之接收郵件人員。送達，不能依前 2條規定為
    之者，得將文書寄存送達地之地方自治或警察機關，並作送
    達通知書2 份，1 份黏貼於應受送達人住居所、事務所、營
    業所或其就業處所門首，另1 份交由鄰居轉交或置於該送達
    處所信箱或其他適當位置，以為送達。前項情形，由郵政機
    關為送達者，得將文書寄存於送達地之郵政機關。寄存機關
    自收受寄存文書之日起，應保存3 個月。法院受理有關交通
    事件，準用刑事訴訟法之規定。送達文書，除本章有特別規
    定外，準用民事訴訟法之規定。寄存送達，自寄存之日起，
    經10日發生效力。違反道路交通管理事件統一裁罰基準及處
    理細則第5 條、行政程序法第72條第1 項前段、第73條第1
    項、第74條，道路交通管理處罰條例第89條、刑事訴訟法第
    62條、民事訴訟法第138 條第2 項亦分別載有明文。
三、按行為後法律或自治條例有變更者，適用行政機關最初裁處
    時之法律或自治條例；但裁處前之法律或自治條例有利於受
    處罰者，適用最有利於受處罰者之規定，行政罰法第5 條定
    有明文。查異議人行為後，道路交通管理處罰條例第33條第
    1 項第63條第1 項第1 款業於民國95年7 月1 日修正公布施
    行，比較修法前後對於汽車行駛於高速公路而不遵管制規定
    之違規行為之罰則，均處汽車駕駛人新臺幣（下同） 3,000
    元以上6,000 元以下罰鍰，依行政罰法第5 條規定，自應適
    用行政機關最初裁處時之法律即修正前道路交通管理處罰條
    例第33條第1 項規定論處，先予敘明。
四、經查：
（一）異議人即受處分人甲○○所有之車牌號碼2657－LF自小客
      車於附表所示之違規時地為警逕行舉發等情，除為受處分
      人所不爭執外，並有內政部警政署國道公路警察局公警局
      交字第ZCB033216號、第ZCB036953號等舉發違反道路交通
      管理事件通知單（下簡稱舉發通知單）2 份、採證相片 2
      張附卷可稽，是以本件違規事實明確，堪以認定。
（二）查本件原舉發機關即內政部警政署國道公路警察局，就異
      議人上開違規事件之舉發通知單2 份，先後交由郵政機關
      分別於95年4 月11日及95年5 月3 日，向異議人位於「臺
      中縣大肚鄉○○村○○路○ 段132 巷1 弄40號」之戶籍地
      為送達，因未獲會晤應受送達人本人，亦無受領文書之同
      居人、受僱人或應受送達處所接收郵件人員，遂將該送達
      文書寄存於臺中縣大肚鄉大肚郵局，並作送達通知書兩份
      ，1 份黏貼於應受送達人門首，1 份置於該受送達處所信
      箱或其他適當位置，以為送達，此有郵政交寄大宗函件存
      根聯影本2 份及國道公路警察局之送達證書影本2 份附卷
      可憑，堪認上開2 份舉發通知單均符合行政程序法第74條
      規定，為寄存送達，縱令受處分人並未前往領取該通知書
      ，仍自寄存之日起，經10日發生效力。又查原舉發機關寄
      發上開2 份舉發通知單之際，異議人之戶籍地址仍設籍於
      「臺中縣大肚鄉○○村○○路○ 段132 巷1 弄40號」，此
      有法務部戶役政連結作業系統個人基本資料表1 紙在卷可
      憑。是異議人僅以戶籍地無人收受上揭舉發通知單以為抗
      辯，仍無礙於原處分機關對其住所為送達之合法性，異議
      人上開辯述，尚不足採。復按凡有關於車籍資料變更之事
      實，類皆發生於登記權利人所得支配之範圍，自以登記權
      利人知之最詳，又因監理機關人力資源有限，所須處理之
      案件多而繁雜，為避免監理機關依職權主動查核，徒增行
      政資源之成本，基於資源配置最適化原則，賦予登記權利
      人申報協力義務，尚無不當（參照司法院大法官會議釋字
      第537 號解釋理由書意旨）。本件異議人本應負有向監理
      機關申辦車籍資料變更登記之協力義務，竟疏未申辦，甚
      至迄今仍設籍於上開住所地址，異議人顯無廢止該址為住
      所之意思至明。準此，本件舉發通知單既經原舉發機關各
      於附表所示之時間寄存送達於異議人戶籍所在地之臺中縣
      大肚郵局，應認於寄存送達之日起經10日，已合法送達予
      異議人，不論異議人實際有無前往領取該舉發通知單，該
      舉發通知單已生合法送達之效力。即便異議人在上開舉發
      通知單上所載應到案日期後方合法收受該舉發通知單，致
      其無法在應到案日期前遵期繳交罰款、或對其違規行為有
      陳述、爭執，惟異議人至遲應於道路交通管理處罰條例第
      9 條第1 項所定合法送達後15日內，向原處分機關提出申
      訴或按最低額繳交罰鍰結案，是原處分機關因異議人未於
      期限內依法提出申訴或繳交最低罰鍰結案，逕以裁處異議
      人最高額罰鍰，於法應無不合。
 (三) 綜上所述，上開舉發通知單既已依寄存送達程序而合法送
      達於異議人，然異議人未自動繳納罰鍰，復未於舉發通知
      單上所載應到案日期前，到案聽候裁決，按諸前揭規定，
      原處分機關自應依違反道路交通管理事件統一裁罰基準表
      逕行裁決。從而，原處分機關爰引修正前道路交通管理處
      罰條例第33條第1 項之規定而為裁罰，核無違誤，本件異
      議人之聲明異議為無理由，應予駁回。
五、據上論斷，應依道路交通案件處理辦法第19條，裁定如主文
    。
中　　華　　民　　國　　96　　年　　3 　　月　　1 　　日
                    交通法庭    法  官  簡婉倫
以上正本證明與原本無異。
如不服本裁定，應於裁定送達後5 日內向本院提出抗告狀（須附
繕本）。
中　　華　　民　　國　　96　　年　　3 　　月　　1 　　日
                                書記官
附表
┌──┬────┬───────┬────┬──────┬──────┬───────┐
│編號│舉發日期│舉發通知單文號│寄存時間│ 違 規 時 間│違 規 地 點 │  違 規 事 實 │
├──┼────┼───────┼────┼──────┼──────┼───────┤
│ 1  │95.1.20 │公警局交字第64│95.4.15 │94年12月23日│國道一號北上│速限100公里， │
│    │        │-ZCB033216號  │        │8時10分     │201.3公里處 │經雷達測定行速│
│    │        │              │        │            │            │為113公里，超 │
│    │        │              │        │            │            │速13公里。    │
├──┼────┼───────┼────┼──────┼──────┼───────┤
│ 2  │95.2.24 │公警局交字第64│95.5.6  │95年1月20日8│國道一號北上│速限100公里， │
│    │        │-ZCB036953號  │        │時14分      │201.3公里處 │經雷達測定行速│
│    │        │              │        │            │            │為115公里，超 │
│    │        │              │        │            │            │速15公里。    │
└──┴────┴───────┴────┴──────┴──────┴───────┘
